臺灣澎湖地方法院民事裁定
111年度消債職聲免字第3號
聲  請  人      
即  債務人  葉俊華  


代  理  人  黃千珉律師（法扶律師） 
相  對  人
即  債權人  中國信託商業銀行股份有限公司


法定代理人  利明献  
上列聲請人因消費者債務清理事件，聲請免責，本院裁定如下：
    主  文
聲請人葉俊華應予免責。
    理  由
一、按法院為終止或終結清算程序之裁定確定後，除別有規定外
    ，應以裁定免除債務人之債務，消費者債務清理條例（下稱
    消債條例）第132條定有明文。次按法院裁定開始清算程序
    後，債務人有薪資、執行業務所得或其他固定收入，扣除自
    己及依法應受其扶養者所必要生活費用之數額後仍有餘額，
    而普通債權人之分配總額低於債務人聲請清算前二年間，可
    處分所得扣除自己及依法應受其扶養者所必要生活費用之數
    額者，法院應為不免責之裁定，但債務人證明經普通債權人
    全體同意者，不在此限，消債條例第133條亦有明文。再按
    債務人有下列各款情形之一者，法院應為不免責之裁定，但
    債務人證明經普通債權人全體同意者，不在此限：㈠於七年
    內曾依破產法或本條例規定受免責；㈡故意隱匿、毀損應屬
    清算財團之財產，或為其他不利於債權人之處分，致債權人
    受有損害；㈢捏造債務或承認不真實之債務；㈣聲請清算前二
    年內，因消費奢侈商品或服務、賭博或其他投機行為，所負
    債務之總額逾聲請清算時無擔保及無優先權債務之半數，而
    生開始清算之原因；㈤於清算聲請前一年內，已有清算之原
    因，而隱瞞其事實，使他人與之為交易致生損害；㈥明知已
    有清算原因之事實，非基於本人之義務，而以特別利於債權
    人中之一人或數人為目的，提供擔保或消滅債務；㈦隱匿、
    毀棄、偽造或變造帳簿或其他會計文件之全部或一部，致其
    財產之狀況不真確；㈧故意於財產及收入狀況說明書為不實
    之記載，或有其他故意違反本條例所定義務之行為，致債權
    人受有損害，或重大延滯程序，消債條例第134條亦有明文
    。又按消債條例之立法目的，在於使陷於經濟上困境之消費
    者，得分別情形依該條例所定重建型債務清理程序（更生）
    或清算型債務清理程序（清算）清理債務，藉以妥適調整其
    與債權人及其他利害關係人之權利義務關係，保障債權人之
    公平受償，並謀求消費者經濟生活之更生機會，從而健全社
    會經濟發展；消費者依清算程序清理債務，於程序終止或終
    結後，為使其在經濟上得以復甦，以保障其生存權，除另有
    上述消債條例第133條、第134條所規定不予免責之情形外，
    就債務人未清償之債務採免責主義（消債條例第1條、第132
    條立法理由參照）。
二、查本件債務人前向本院聲請清算，經本院以110年度消債清
    字第8號裁定自民國111年1月17日下午4時起開始清算程序，
    並同時終止清算程序，前開裁定已確定，經本院調閱本院11
    0年度消債清字第8號卷宗（下稱清算卷）核閱屬實。本院所
    為終止清算程序之裁定既已確定，依首揭消債條例規定，法
    院應審酌債務人是否有消債條例第133條、第134條所定應為
    不免責裁定之情形。
三、本院依消債條例第136條規定，通知債務人及債權人就聲請
    人是否應予免責一情表示意見。債務人主張其無消債條例第
    133條、第134條所規定應為不免責之事由，目前每月收入已
    不足以負擔在監執行人員每月最低生活費用新臺幣（下同）
    3,000元等語；而債權人中國信託商業銀行股份有限公司(下
    稱中信銀行) 未到庭，以書狀表示不同意聲請人免責，並請
    求調查是否有消債條例第133條、第134條所定應為不免責之
    事由等語。
四、本院就債務人有無消債條例第133條、第134條規定之不免責
    情形，調查及判斷如下： 　　
　㈠本件債務人無消債條例第133條所定不予免責之事由：
　　查債務人自100年1月19日迄今均在法務部○○○○○○○服
    刑，平均每月僅有141元勞作金收入，及家人資助生活費每
    月約2,500元，本院審酌債務人在監服刑仍須自行購買私人
    衛浴用品，參考法務部矯正署107年6月4日法矯署勤字第107
    05003180號函，受刑人每月在監基本生活必需金額3,000元
    ，可認債務人每月之收入扣除必要生活費用後已無餘額，揆
    諸上開規定，本件債務人之財產狀況顯與消債條例第133條
    法院應為不免責裁定之要件不符。
　㈡本件債務人無消債條例第134條各款所定應不免責之事由：
　⒈按消債條例關於清算程序係以免責主義為原則，不免責為例
    外，倘債權人主張債務人有消債條例第134條各款所定不免
    責之情事，自應由債權人就債務人有合於上開各款要件之事
    實，提出相當之事證證明之。
　⒉債權人中信銀行就債務人有何消債條例第134條第2、8款「故
    意隱匿、毀損應屬清算財團之財產，或為其他不利於債權人
    之處分，致債權人受有損害。故意於財產及收入狀況說明書
    為不實之記載，或有其他故意違反本條例所定義務之行為，
    致債權人受有損害，或重大延滯程序」之事由，並未舉證以
    實其說。況債務人於聲請債務清理程序時，既已出具財產及
    收入狀況說明書、民事陳報狀等，說明其整體收支狀況，且
    經本院審核並無不實而裁定開始清算程序在案，債權人對此
    並無其他反證提出，因此尚難認定債務人有其他隱匿、毀損
    應屬清算財團之財產，或故意於財產及收入狀況說明書為不
    實之記載等情事，則前開債權人此部分之主張，即難憑採。
     
　⒊本件復查無債務人有何符合消債條例第134條各款所列之不免
    責事由，自不得依此規定裁定不免責。
五、綜上所述，本件債務人經法院為終止清算程序之裁定確定，
    且查無消債條例第134條各款所列之不免責事由，復不符合
    同條例第133條所定之情形，依同條例第132條之規定，自應
    裁定債務人免責，爰裁定如主文。 　　　　
中　　華　　民　　國　　111 　年　　6 　　月　　30　　日
　　　　　　　　　民事庭　法　官　王偉為
以上正本係照原本作成。
如不服本裁定，應於裁定送達後10日內，以書狀向本院提出抗告
，並繳納抗告費新臺幣1,000元。
中　　華　　民　　國　　111 　年　　6 　　月　　30　　日
                          書記官  莊心羽